【裁判字號】    95,訴,2026
【裁判日期】    950823
【裁判案由】    毒品危害防制條例
【裁判全文】
臺灣高雄地方法院刑事判決              95年度訴字第2026號
公  訴  人  臺灣高雄地方法院檢察署檢察官
被      告  甲○○
                    143號
                    （另案於臺灣高雄女子監獄執行中）
上列被告因違反毒品危害防制條例案件，經檢察官提起公訴（95
年度毒偵字第3527號），本院判決如下：
    主  文
甲○○連續施用第一級毒品，累犯，處有期徒刑壹年貳月。又施
用第二級毒品，累犯，處有期徒刑伍月。應執行有期徒刑壹年陸
月。
    事  實
一、甲○○曾於民國90年間，因施用毒品案件經臺灣高雄地方法
    院檢察署檢察官聲請強制戒治並提起公訴，強制戒治部分於
    91年9 月15日執行完畢（接續執行有期徒刑至92年8 月3 日
    釋放），起訴部分經本院以90年度訴字第1998號判處有期徒
    刑11月確定，於92年8 月2 日執行完畢，翌日出監。詎仍不
    知悔改，於強制戒治執行完畢釋放後5 年內，復基於施用第
    一級毒品海洛因之概括犯意及施用第二級毒品甲基安非他命
    之犯意，自94年12月間某日起至95年2 月24日某時止，連續
    在高雄縣鳳山市○○路友人住處，以摻於香菸中吸食、針筒
    注射等方式，施用海洛因多次，另於95年2 月25日23時許回
    溯24小時內之某時，在高雄縣市某地施用甲基安非他命1 次
    。嗣於95年2 月25日23時許，在高雄市○鎮區○○路與永豐
    路口，因另有毒品案件遭通緝為警逮捕，經採尿送驗後呈嗎
    啡、甲基安非他命陽性反應而查獲。
二、案經高雄市政府警察局移請臺灣高雄地方法院檢察署檢察官
    偵查起訴。
    理  由
一、訊據被告甲○○對曾於上開時、地施用海洛因多次之犯行坦
    承不諱，惟矢口否認有何施用甲基安非他命之犯行，辯稱：
    伊沒有施用甲基安非他命云云。經查：
  (一)施用海洛因部分：被告於上開時、地施用海洛因多次之事實
    ，業經其坦承不諱，且被告於95年2 月25日23時許經警逮捕
    後所採集之尿液，經送請高雄市立凱旋醫院檢驗之結果，呈
    嗎啡陽性反應，有該院濫用藥物尿液檢驗報告、保安警察大
    隊刑案移送專責組偵辦毒品危害防制條例嫌疑人尿液採證代
    碼對照表各1 份在卷可稽（上開檢驗報告、對照表等件，均
    屬被告以外之人於審判外之書面陳述，而公訴人及被告就上
    開書面陳述，均於審判程序同意作為證據〈見本院95年8 月
    9 日審判筆錄〉，本院審酌該等書面陳述作成之情形尚屬正
    常，並無何違反法定程序或不當之情形，且均與待證事實有
    關聯性，認適當作為證據，故上開書面陳述依刑事訴訟法第
    159 條之5 第1 項規定，均具有證據能力），足認被告之自
    白與事實相符，其施用第一級毒品海洛因之犯行洵堪認定。
  (二)施用甲基安非他命部分：被告於本院審理時曾自承為警查獲
    （逮捕）前並未離開高雄縣市等語（見本院95年8 月9 日審
    判筆錄），且按尿液檢驗結果之正確性受到諸多因素之影響
    ，如檢體簽收、處理、分析、文件處理及各檢驗單位所訂定
    之CUTOFFVALUE （閾值）不同等，均會影響到最後結果之判
    讀，目前尿液中煙毒之檢驗方法分述如下：一般實驗室接到
    尿液煙毒檢驗申請時，第一步驟為利用免疫分析法做初步篩
    檢，如篩檢濃度小於CUTOFFVALUE 即判讀為陰性反應；如篩
    檢濃度大於CUTOFFVALUE ，則必須進一步做確認試驗，確認
    試驗方法之原理須異於篩檢方法之原理，確認試驗方法目前
    國內常用的方法計有免疫學分析法、TOXI-LAB（毒物層析法
    ）、GC（氣體色層分析法）、GC/MS （氣體層析質譜儀分析
    法），依各實驗單位設備不同，選用方法而有不同，其精密
    度依次為GC/MS 優於GC優於TOXI-LAB，此有高雄醫學大學附
    設中和紀念醫院83年6 月14日函覆台灣高雄地方法院83年5
    月9 日高仁刑公股字第9680號函可資參照。再者，所謂「氣
    相層析質譜儀」包括「氣相層析儀」及「質譜儀」2 部分，
    在「氣相層析儀」部分，其方法為將物質氣化後，再經分析
    管分離，由於各種物質之沸點及對管柱之吸附力不同，在經
    過檢測器（detector）測定後，表現出不同的滯留時間（re
    tension time），利用滯留時間來判定是何種物質；而「質
    譜儀」部分為檢測器，能將物質撞擊成碎片，記錄其質譜圖
    ，因每個化合物之鍵結能力不同，故不同之物質會有其特定
    之質譜圖，因此在物質之判斷上有若指紋鑑定，因此，理論
    上如果扣除人為因素（例如檢體之間的污染）不予列計者，
    氣相層析質譜儀之精確度接近百分之百，復有行政院退輔會
    榮民總醫院83年3 月3 日函覆澎湖地方法院（83）北總內字
    第185 號函堪以佐證。查被告於95年2 月25日23時許為警逮
    捕後所採集之尿液，經送請高雄市立凱旋醫院分別以酵素免
    疫法及氣相層析質譜儀分析法交互檢驗，檢出被告尿液確呈
    甲基安非他命陽性反應，且濃度在2000ng/ml 以上（閾值為
    500ng/ml），有上開濫用藥物尿液檢驗報告、保安警察大隊
    刑案移送專責組偵辦毒品危害防制條例嫌疑人尿液採證代碼
    對照表各1 份在卷可憑，揆諸前揭說明，本件既無任何證據
    證明有何人為因素導致氣相層析質譜儀分析法檢驗結果有誤
    ，在排除偽陽性反應產生可能之情形下，足資認定被告確曾
    於如犯罪事實欄所示時、地施用第二級毒品甲基安非他命1
    次無疑，被告辯稱未施用甲基安非他命云云不足採信，本件
    事證明確，被告施用第二級毒品甲基安非他命之犯行亦堪認
    定。
二、查被告行為後，如附表所示之法律均經修正，並均自95年7
    月1 日起開始施行，又本次刑法修正之比較新舊法，應就罪
    刑有關之共犯、未遂犯、想像競合犯、牽連犯、連續犯、結
    合犯，以及累犯加重、自首減輕暨其他法定加減原因（如身
    分加減）與加減例等一切情形，綜其全部罪刑之結果而為比
    較，最高法院95年5 月23日第8 次刑事庭會議決議可資參照
    。則比較如附表所示新舊法後，均以舊法對被告較有利，綜
    合言之，新法（本院裁判時之法律）並無較有利於被告，依
    刑法第2 條第1 項前段之規定，自應適用行為時之法律以論
    處。按海洛因、甲基安非他命分別為毒品危害防制條例第2
    條第2 項第1 款、第2 款所稱之第一、二級毒品，不得施用
    、持有。次按，犯毒品危害防制條例第10條施用第一級、第
    二級毒品之罪者，檢察官應聲請法院裁定，令被告入勒戒處
    所觀察、勒戒，經觀察、勒戒後，檢察官依據勒戒處分之陳
    報，認受觀察、勒戒人無繼續施用毒品傾向者，應即釋放，
    並為不起訴之處分；認受觀察、勒戒人有繼續施用毒品之傾
    向者，檢察官應聲請法院裁定令入戒治處所強制戒治，其期
    間為6 個月以上，至無繼續強制戒治之必要為止，但最長不
    得逾1 年，強制戒治期滿，應即釋放，由檢察官為不起訴之
    處分。觀察、勒戒或強制戒治執行完畢釋放後，5 年內再犯
    第10條之罪者，應依一般刑事訴訟程序予以起訴論罪科刑，
    此觀諸毒品危害防制條例第20條第1 項、第2 項、第23條第
    1 項、第2 項規定自明。被告曾有如前所述之強制戒治前科
    ，有臺灣高等法院被告前案紀錄表1 份在卷可按，其於強制
    戒治執行完畢釋放後5 年內再犯本件施用毒品案件，依前述
    規定自應予以起訴論罪科刑。是核被告所為，係犯毒品危害
    防制條例第10條第1 項、第2 項之施用第一、二級毒品罪。
    其持有第一、二級毒品之低度行為，應分別為施用第一、二
    級毒品之高度行為所吸收，不另論罪。其先後多次施用第一
    級毒品之犯行，時間緊接，方法相同，觸犯構成要件相同之
    罪名，顯係基於概括犯意為之，為連續犯，應依刑法第56條
    規定論以一罪，並依法加重其刑。被告所犯連續施用第一級
    毒品及施用第二級毒品2 罪間，犯意各別，罪名不同，應分
    論併罰。被告曾有如犯罪事實欄所示之論罪科刑前科，此有
    臺灣高等法院被告前案紀錄表1 份在卷可參，其於有期徒刑
    執行完畢後5 年內，再故意犯本件施用第一、二級毒品等有
    期徒刑以上之罪，不論依行為時刑法第47條，或95年7 月1
    日修正公布施行之刑法（即修正後刑法）第47條第1 項之規
    定，均構成累犯，對被告而言並無有利或不利之情形，自不
    生新舊法比較之問題，應逕依修正前刑法第47條規定論以累
    犯而加重其刑，連續施用第一級毒品部分並依刑法第70條規
    定遞加之。爰審酌被告除上開前科外，並曾因施用毒品（海
    洛因）案件，經本院於94年6 月8 日以94年度訴字第1223號
    判處有期徒刑11月，於同年7 月11日確定，目前執行中，有
    上開臺灣高等法院被告前案紀錄表1 份在卷可佐，其經強制
    戒治及論罪科刑後，仍未能戒絕毒癮，顯見戒絕毒癮之意念
    非堅，惟念其於犯罪後已坦承施用第一級毒品部分之犯行，
    且施用毒品行為，乃屬對其自身健康之戕害行為，及其犯罪
    動機、目的、手段、時間長短等一切情狀，分別量處如主文
    所示之刑，並定應執行之刑。
據上論斷，應依刑事訴訟法第299 條第1 項前段，毒品危害防制
條例第10條第1 項、第2 項，刑法第11條、第2 條第1 項前段，
修正前刑法第56條、第47條、第51條第5 款，判決如主文。
本案經檢察官陳俊秀到庭執行職務。
中    華    民    國    95    年    8     月    23    日
                  刑事第五庭    審判長法  官  李嘉興
                                      法  官  陳君杰
                                      法  官  楊筑婷
以上正本證明與原本無異。
如不服本判決，應於收受送達後10日內向本院提出上訴書狀。
中    華    民    國    95    年    8     月    23    日
                                      書記官  林靜慧
附錄本案論罪科刑法條
毒品危害防制條例第10條
施用第一級毒品者，處6 月以上5 年以下有期徒刑。
施用第二級毒品者，處3 年以下有期徒刑。
附表：刑法修正前後之比較
┌──┬───────┬───────┬───────────┬────┬────┐
│刑法│舊法規定（修正│新法規定（修正│       比較理由       │比較依據│比較結果│
│條號│前刑法）      │後刑法）      │                      │        │何者對行│
│    │              │              │                      │        │為人有利│
├──┼───────┼───────┼───────────┼────┼────┤
│第56│連續數行為而犯│刪除          │本件被告所犯多次施用第│刑法第2 │舊法    │
│條  │同一罪名者，以│              │一級毒品犯行，如依舊法│條第1 項│        │
│    │一罪論。但得加│              │連續犯規定，係以一罪論│前段    │        │
│    │重其刑至二分之│              │，得加重其刑至二分之一│        │        │
│    │一            │              │，如依新法，因連續犯規│        │        │
│    │              │              │定已刪除，應將其上開多│        │        │
│    │              │              │次施用第一級毒品犯行分│        │        │
│    │              │              │論併罰，較舊法規定為重│        │        │
│    │              │              │，比較言之，以舊法對被│        │        │
│    │              │              │告有利。              │        │        │
├──┼───────┼───────┼───────────┼────┼────┤
│第51│宣告多數有期徒│宣告多數有期徒│新法為兼顧數罪併罰及單│刑法第2 │舊法    │
│條第│刑者，於各刑中│刑者，於各刑中│純數罪之區別，及刑罰衡│條第1 項│        │
│5 款│之最長期以上，│之最長期以上，│平原則，乃對於有期徒刑│前段    │        │
│    │各刑合併之刑期│各刑合併之刑期│合併定應執行刑之上限予│        │        │
│    │以下，定其刑期│以下，定其刑期│以提高至30年，與舊法上│        │        │
│    │。但不得逾20年│。但不得逾30年│限20年相比較，以舊法對│        │        │
│    │。            │。            │被告有利。            │        │        │
└──┴───────┴───────┴───────────┴────┴────┘


司法院資訊處製作；財團法人民間司法改革基金會備份。
